【裁判字號】    97,易,767
【裁判日期】    980527
【裁判案由】    恐嚇取財等
【裁判全文】
臺灣新竹地方法院刑事判決               97年度易字第767號
公  訴  人  臺灣新竹地方法院檢察署檢察官
被      告  卯○○
選任辯護人  陳河泉律師
被      告  戊○○
被      告  乙○○
選任辯護人  徐原本律師
被      告  丑○○
上列被告等4 人因恐嚇取財等案件，經檢察官提起公訴（97年度
偵字第4466號），本院判決如下︰
    主  文
卯○○犯竊盜罪，累犯，處有期徒刑捌月；又幫助犯恐嚇取財罪
，累犯，處有期徒刑伍月；應執行有期徒刑壹年。
戊○○犯附表一恐嚇取財罪共拾罪，各處如附表二所示之刑，應
執行有期徒刑壹年陸月，扣案戊○○所有之行動電話壹具（內含
門號0000000000號SIM卡壹枚 ）沒收。
丑○○幫助犯恐嚇取財罪，處有期徒刑參月，如易科罰金，以新
台幣壹仟元折算壹日；緩刑貳年。
戊○○另被訴共同犯竊盜罪部分無罪。
乙○○無罪。
    事  實
一、卯○○前因恐嚇案件，經臺灣高等法院以民國90年度上易字
    第758 號判決判處有期徒刑10月確定，甫於94年1 月19日執
    行完畢，詎仍不知改過，為藉由擄鴿後轉賣鴿主資料用以牟
    利，竟先基於意圖為自己不法所有之竊盜犯意，於97年3 月
    12日早上某時（起訴書記載：「自97年3 月12日起至同年4
    月間某日止」，業經公訴人當庭更正），利用附表一寅○○
    等10位鴿主訓練賽鴿之際，於北部山區（起訴書犯罪事實欄
    記載台北地區，起訴書附表卻均記載不明，均應予更正）架
    設網架，攔截竊取如附表一所示寅○○等10人所有之賽鴿，
    於竊取得手後，明知友人戊○○購買鴿主資料係為向鴿主進
    行恐嚇取財，竟仍基於幫助戊○○向鴿主恐嚇取財之犯意，
    於97年3 月12日上午在新竹縣關西交流道附近，將上開竊得
    之賽鴿鴿主資料及聯絡電話，以每隻新台幣（下同）1000元
    代價售予戊○○，供戊○○對寅○○等10人進行恐嚇取財犯
    行。
二、戊○○時因失業無穩定收入，竟基於意圖為自己不法所有之
    恐嚇取財犯意，於上開時、地以上開代價向友人卯○○購買
    附表一所示寅○○等鴿主之資料及聯絡電話後，旋即向不知
    情之女友乙○○（乙○○無罪部分，詳下述）借用所使用之
    行動電話門號0000000000號，於附表一所示之恐嚇取財時間
    ，撥打電話向寅○○等10位鴿主恫稱：需以附表一所示之匯
    款金額贖回賽鴿，並應將款項匯入丑○○（丑○○幫助恐嚇
    取財犯行，詳下述）位於渣打國際商業銀行關西分行（原為
    新竹國際商業銀行關西分行，下稱渣打銀行）所申請帳號00
    000-000000號之人頭帳戶，否則即將賽鴿宰殺或變賣等語，
    致寅○○等鴿主均害怕所飼養之賽鴿遭殺害失去比賽資格，
    而均依指示分別於附表一所示之時間、地點，將各該金額匯
    入丑○○上開金融帳戶，旋戊○○除於當日13時20分指示不
    知情之乙○○提領4000元供其與友人打麻將之用外，另自己
    則分別於同日11時27分、11時35分、18時27分將贓款提領一
    空。
三、丑○○可預見提供自己帳戶之存摺、提款卡及密碼提供予戊○○使用，戊○○有將之用於財產犯罪作為指定被害人匯款
    之指定帳戶之可能，僅因積欠戊○○錢財，竟即基於縱戊○○利用其金融帳戶作為恐嚇取財犯罪之工具，亦不違反其本
    意之幫助犯意，於97年3 月11日22時許在其位於新竹縣關西
    鎮○○里○ 鄰○○路52巷7 號住家附近，將其前於85年9 月
    4 日向渣打銀行關西分行所申請上開金融帳戶之存摺、提款
    卡及密碼，以1 萬元之代價販賣予戊○○使用，用以抵償積
    欠戊○○之債務利息。
四、嗣上開被害鴿主庚○○報案，經警循線掌握卯○○、戊○○
    、丑○○上開犯行後，乃於97年5 月13日7 時許持搜索票前
    往戊○○位於新竹市○○路100 巷89號住處、卯○○位於新
    竹縣關西鎮石光里6 鄰石岡子243 巷8 號住處、乙○○位於
    新竹市○○路○ 段556 巷17弄3 之1 號住處執行搜索，並在
    戊○○住處扣得行動電話1 支（含門號0000000000 SIM卡）
    、於乙○○住處扣得行動電話1 支（含門號0000000000 SIM
    卡）、遠傳易付卡空白塊1 張及現金收支簿1 本等物，而循
    線查獲上情。
五、案經內政部警政署國道公路警察局刑事警察隊移送臺灣新竹
    地方法院檢察署檢察官偵查後起訴。
    理  由
壹、有罪部分：
一、按「被告以外之人於審判外之陳述，雖不符前四條之規定，
    而經當事人於審判程序同意作為證據，法院審酌該言詞陳述
    或書面陳述作成時之情況，認為適當者，亦得為證據。」、
    「當事人、代理人或辯護人於法院調查證據時，知有第一百
    五十九條第一項不得為證據之情形，而未於言詞辯論終結前
    聲明異議者，視為有前項之同意。」，刑事訴訟法第159 條
    之5 定有明文。經查：除被告卯○○所爭執證據能力之被告
    戊○○警詢筆錄外，本院以下所引用被告戊○○、卯○○、
    丑○○等3 人以外之人於審判外之言詞或書面陳述，雖均屬
    傳聞證據，然被告戊○○、卯○○、丑○○等3 人對該證據
    之證據能力均未表示異議，本院審酌上開證據作成時之情況
    ，亦認為無不當之處，依上開規定乃有證據能力，合先敘明
    。
二、被告戊○○持被告乙○○所申辦之0000000000號行動電話，
    於附表一所列時間恐嚇各該被害人，致各該被害人心生畏懼
    ，先後匯款至被告戊○○所指定之被告丑○○上開帳戶等犯
    罪事實，迭據被告戊○○於警詢、偵查及本院審理中坦承不
    諱，核與共同被告乙○○於警詢陳稱：「伊所申辦之000000
    0000號行動電話有時候會借給被告戊○○使用。」等語相符
    ，而附表一所示各該被害人遭受乙名男子即被告戊○○恐嚇
    等事實，亦分別據各該被害人於警詢指證歷歷，且有各該被
    害人自己或委託親友匯款之匯款憑證（卷證出處均詳見附表
    一所載）、被告丑○○上開帳戶交易明細表、開戶資料（偵
    查卷頁137 、138） 、行動電話0000000000號97年3 月12日
    雙向通聯紀錄（偵查卷頁122） 在卷可稽，被告戊○○對附
    表一所列各該被害人之10次恐嚇取財犯行，事證明確，堪予
    認定。
三、被告丑○○所涉上開犯罪事實，業據其於本院審理中坦承不
    諱，核與共同被告戊○○供述：伊以免除被告丑○○債務1
    萬元之代價，向被告丑○○購買上開渣打銀行關西分行金融
    帳戶等語相符，而附表一所列各該被害人遭受共同被告戊○○恐嚇後，均匯款至被告丑○○上開帳戶等情，亦已如前述
    ，此外，並有被告丑○○上開帳戶開戶資料、97年3 月12日
    交易明細（偵查卷頁137 、138） 、共同被告戊○○行動電
    話0000000000號於97年3 月11日與被告丑○○行動電話0000
    000000號通聯紀錄（偵查卷頁49）在卷可稽，被告丑○○上
    開犯行，事證明確，亦堪認定。
四、訊據被告卯○○則矢口否認涉有竊盜及幫助恐嚇取財犯行，
    辯稱：伊僅於96年農曆過年期間，因朋友偕同被告戊○○前
    來家裡賭博，方而認識戊○○，然並非十分熟識，伊未與被
    告戊○○共組擄鴿勒贖集團，亦未攔捕別人的賽鴿再將鴿主
    資料賣給戊○○，伊本身有養鴿、賽鴿，97年3 月12日前後
    幾日為了訓練鴿子，經常帶著自己的鴿子往台北跑，不可能
    在新竹關西交流道販賣鴿子資料予被告戊○○；又警察監聽
    到伊於97年4 月20日與被告戊○○討論擄鴿事宜，係因被告
    戊○○要求伊攔捕賽鴿，伊不願意，而敷衍被告戊○○所言
    ，實則並未前往捕鴿云云，經查：
  (一)被告卯○○上開犯罪事實，業據證人即共同被告戊○○於本
    院審理中證稱略以：「我於96年農曆過年2 、3 月時，開始
    認識卯○○。因為朋友關係而認識，過年時我去卯○○家打
    牌而認識的。我和卯○○沒有無任何仇恨。96年的過年時我
    去卯○○家認識就才知道卯○○有在做非法抓鴿子。我知道
    他非法抓鴿子是用來賺錢，抓鴿子買賣，不然就是交給人家
    打電話恐嚇。96年我去卯○○家時，我問過卯○○，他親口
    告訴我的。」、「97年3 月12日早上卯○○抓到鴿子打電話
    給我，說今天有，我問他數量有多少，他說22隻，我跟他買
    1 隻1000元總共買了22隻，我全買了，我去關西交流道旁的
    閘道跟卯○○拿鴿子資料，我們的交易模式都是只買鴿子的
    資料，不會實際抓鴿子，同一天我就分別打電話給被害人，
    我當天行動電話沒有電，我就拿乙○○的0000000000行動電
    話打給各個被害人，（法官提示起訴書附表恐嚇取財被害人
    匯款時間、地點、金額），附表就是有恐嚇取財成功的，他
    們大部分都在同一天匯款給我…。」、「卯○○給我的鴿主
    資料我丟了，我也不知道上面的筆跡，反正他都是拿一張紙
    上寫很多筆鴿子的資料交給我，上面會有鴿主的電話號碼、
    鴿子的腳環號碼、鴿主的姓或簡稱（例如阿忠、有的姓黃、
    有的姓林等，沒有全名），其他的就沒有了。」、「97年3
    月12日卯○○跟我說抓到22隻，他給我22隻鴿子的資料，但
    有的鴿主同時有好幾隻的。」、「我沒有跟卯○○討論如何
    跟鴿主聯絡或跟人家要錢的事，我和卯○○配合時，並沒有
    跟他商量如何恐嚇取財，但是他知道我是要拿去恐嚇取財。
    …」等語明確。
  (二)被告戊○○對於如何結識被告卯○○、如何向被告卯○○購
    買鴿主資料、如何向鴿主進行恐嚇取財等犯罪細節，均證述
    綦詳、前後一致，且其與被告卯○○間並無任何恩怨仇隙，
    於證述被告卯○○竊鴿犯行時，同時亦為被告卯○○釐清未
    參與恐嚇取財犯行，可見並無設詞誣陷被告卯○○之可能，
    其證詞自有高度之可信性。
  (三)再者，警方接獲被害人報案，輾轉循線掌握犯罪嫌疑人被告
    戊○○後，乃針對被告戊○○所持用之0000000000號行動電
    話進行監聽，於97年4 月20日上午6 時22分許即監聽得被告
    卯○○主動撥打電話通知被告戊○○稱：伊正要往台北山區
    擄鴿等語，被告戊○○即建議被告卯○○稱：此次要將鴿子
    拍照，要將鴿子腳環之內碼（按：賽鴿倘贏得比賽，鴿主憑
    以向主辦單位領取獎金之號碼）取下，換貼被告戊○○之電
    話，讓被害人主動與被告戊○○聯絡等語，除據證人戊○○
    當庭詳述：「…後來在4 月時有賽鴿比賽，比賽當天他打電
    話給我說今天有比賽他要上去山上抓，我們這次有談論到抓
    到後怎麼處理，這次我跟他提議說你把鴿子的腳環內碼撕掉
    ，貼上我們的電話，他怎麼貼我不知道，但一般就是用定做
    的紙套套上去，在比賽當天做恐嚇取財的事，因為時間急迫
    ，如果鴿子有回去的時候，我們跟被害人要的錢比較多。結
    果當天沒有抓到，所以我也沒有跟被害人要到錢，這個過程
    有被監聽到。」等過程外，亦據證人即實施通訊監察之司法
    警察壬○○到庭證述：「…4 月20日早上6 點多，卯○○主
    動打電話給戊○○說要怎麼去抓鴿子，那天聽的出來是在新
    竹的有賽鴿比賽，卯○○打電話過去是打算要抓，他在早上
    6 點多就已趕到台北去了…當天後來，好像因為風向、天氣
    的關係，鴿子飛行的路線有改變，他們就沒有抓到鴿子。」
    等語屬實，並有被告戊○○0000000000號行動電話97年4 月
    20日6 時22分之監聽譯文在卷可參（見偵查卷頁32編號63譯
    文部分）。
  (四)被告卯○○雖辯稱：其於電話中均係敷衍被告戊○○而已，
    實則並未前往擄鴿等語，然上開通話係被告卯○○主動聯絡
    被告戊○○，主動告知被告戊○○其欲前往北部山區擄鴿，
    被告戊○○方因而建議被告卯○○抽換鴿子內碼者，再加上
    同日6 時28分許，其等亦被監聽到：「A （即戊○○，下同
    ）：對方打電話給你，你就報我的電話…。B （即卯○○，
    下同）：我知。A ：他打給我，我會跟他說我放回去的。B
    ：你那個王八機呢？…」，於同日10時2 分許被監聽到：「
    A ：有看到鳥嗎？B ：沒啊。…A ：你注意一下，鳥大概快
    到了。B ：我知，可是我沒看到鳥。A ：沒關係，再等等看
    ，頭批沒中，看第2 批會不會中。B ：好。」，於同日10時
    44 分 許被監聽到：「A ：有中嗎？B ：沒看到。A ：竹北
    有人落鳥了。B ：對啊，我就沒看到，奇怪呢？…」，於12
    時55 分 被監聽到：「A ：你今天上去那邊都沒有？B ：都
    沒看到。…A ：拜三啦。B ：嘿，一樣我會通知你：A ：拜
    三我會再聯絡，你多帶點人上去抓，有縫你們就上去就對了
    。B ：我知。」等語，除據證人壬○○當庭證述無訛外，並
    有上開監聽譯文在卷可資比對（見偵查卷頁32或67，編號64
    、70 、71 、72監聽譯文），被告戊○○亦坦承其等當日確
    有上開對話，顯見其等係就被告卯○○究竟有無捕獲鴿子而
    持續進行聯絡，被告卯○○應係有實際進行補鴿行為，其上
    開所辯因與事實不符，難予採信。
  (五)此外，被告戊○○持用之行動電話0000000000號，於本案案
    發前之97年3 月10日迄案發日（同年月12日）3 日間，被告
    戊○○與被告卯○○所持用之0000000000號行動電話，彼此
    通話即高達17通，通話聯絡非常頻繁，其中或有被告戊○○
    主動發話，或有被告卯○○主動發話，有被告戊○○上開行
    動電話上開3 日之通聯紀錄在卷可資比對（偵查卷頁45），
    此恰與被告戊○○上開所證：伊於97年3 月12日有向被告卯
    ○○購買附表所示鴿主資料，而須密集聯絡等情較為相符，
    另並可證被告卯○○辯稱：伊與被告戊○○並不十分熟識，
    不可能擄鴿販賣鴿主資料予被告戊○○等語並不實在。
  (六)綜上，被告卯○○於北部山區竊鴿後，再販賣鴿主資料予被
    告戊○○進行恐嚇取財等犯行，事證明確，亦堪認定。
五、論罪科刑：
  (一)被告戊○○部分：
    核被告戊○○對附表一10位被害人所為之10次恐嚇取財犯行
    ，均係觸犯刑法第346 條第1 項恐嚇取財罪；被告戊○○所
    犯10次恐嚇取財行為，時間相異，被害人亦均有所不同，顯
    係基於各別犯意所為，應予分論併罰；爰審酌被告戊○○正
    值輕壯，竟不思以正當方法賺取財物，竟向被告卯○○購買
    賽鴿鴿主訊息後，對附表一各該被害人進行恐嚇取財犯行，
    被害人數高達10人，危害社會治安甚鉅，另念其犯後自警詢
    、本院審理均坦承犯罪，態度良好，尚有改過之心，恐嚇被
    害人匯款之金額非鉅，於被害人匯款後均能將賽鴿釋放，惡
    性尚非重大等一切情狀，分別量處如主文所示之刑，並定其
    應執行之刑。被告戊○○所有內含門號0000000000號SIM 卡
    之行動電話1 具，被告戊○○用以聯絡被告卯○○關於購買
    鴿主資料事宜，係供被告戊○○犯罪所用之物，依法應宣告
    沒收（行動電話服務需以晶片卡即SIM 卡為使用介面，因此
    電信公司於出租行動電話門號予消費者使用時，即同時附帶
    提供晶片卡給消費者作為門號使用之介面，故電信公司接受
    消費者申辦門號並將該門號開通上線時，該晶片卡之所有權
    已移轉於消費者，於本案中即屬被告所有，應隨同行動電話
    機具併同沒收，最高法院97年度台上字第2108號、第1952號
    判決可資參照）；至於被告乙○○所有內含門號0000000000
    號SIM 卡之行動電話1 具，雖係被告戊○○持以犯罪所用之
    物，然並非被告戊○○所有，爰不宣告沒收；至於其他扣案
    物，則無法證明與被告戊○○本案犯行有關，均不另宣告沒
    收。
  (二)被告卯○○部分：
    核被告卯○○97年3 月12日於北部山區攔捕附表一10位鴿主
    賽鴿之行為，係犯刑法第320 條第1 項之普通竊盜罪。次按
    刑法上之幫助犯，係對於犯罪與正犯有共同之認識，而以幫
    助之意思，對於正犯資以助力，而未參與實施犯罪之行為者
    而言（最高法院84年度台上字第5998號、88年度台上字第12
    70號判決意旨可資參照），故如未參與實施犯罪構成要件之
    行為，且係出於幫助之意思提供助力，即屬幫助犯，而非共
    同正犯。本件被告卯○○於竊鴿後，乃以每隻1000元之代價
    將鴿主資料販賣予被告戊○○，供被告戊○○從事恐嚇取財
    犯行，其事先並未與被告戊○○謀議如何向被害人恐嚇勒贖
    ，事後亦未與被告戊○○恐嚇所得財物進行分贓，均業據證
    人戊○○上開證述明確，是並無證據證明被告卯○○參與被
    告戊○○恐嚇取財犯行之構成要件行為，或與被告戊○○共
    謀共同犯恐嚇取財罪，故核被告卯○○販賣鴿主資料予被告
    戊○○之行為，係犯刑法第30條第1 項前段、第346 條第1
    項之幫助恐嚇取財罪；被告卯○○係恐嚇取財罪之幫助犯，
    其惡性及情節均較正犯輕，爰依刑法第30條第2 項減輕其刑
    ；被告卯○○1 個竊盜行為，同時侵害附表一寅○○等10
    位被害人之財產法益，為想像競合犯，應從情節較重之一個
    竊盜罪論處；被告卯○○一次販賣寅○○等10名鴿主資料之
    行為，同時幫助被告戊○○先後對寅○○等10名鴿主犯10次
    恐嚇取財罪，亦為想像競合犯，亦應從情節較重之一個幫助
    恐嚇取財罪論處；檢察官認被告卯○○係與被告戊○○共組
    擄鴿勒贖集團，就竊盜罪、恐嚇取財罪部分，均應與被告戊○○成立共同正犯，且應論處10次恐嚇取財罪，其認事用法
    均有誤會，併此敘明；又被告卯○○前於89年間因恐嚇取財
    案件，經臺灣高等法院以90年度上易字第758 號判決判處有
    期徒刑10月確定，甫於94年1 月19日執行完畢，有臺灣高等
    法院被告前案紀錄表在卷可稽，其於上開徒刑執行完畢後5
    年內再故意犯本案竊盜、幫助恐嚇取財2 罪，均為累犯，均
    應依刑法第47條第1 項規定加重其刑；被告卯○○所犯幫助
    恐嚇取財罪部分，同時有上開刑之加重、減輕事由，應先加
    後減之；爰審酌被告卯○○正值輕壯，不思以正當方法賺取
    財物，竟攔捕竊取他人賽鴿，再將鴿主資料販賣提供他人進
    行恐嚇取財犯行，被害人數高達10人，危害社會治安甚鉅，
    且於事證明確之情況下仍否認犯行，顯無反省認錯之心，另
    斟酌其所竊財物之價值，販賣鴿主資料之金額非鉅，事後被
    害人均有取回賽鴿等一切情狀，分別量處如主文所示之刑，
    並定其應執行之刑。
  (三)被告丑○○部分：
    本案被告丑○○單純提供上開金融帳戶供被告戊○○作為恐
    嚇取財犯行之指定匯款帳戶，並無證據證明其實施恐嚇取財
    構成要件之行為，或與被告戊○○共謀共同犯上開犯行，故
    核其所為，係犯刑法第30條第1 項前段、第346 條第1 項幫
    助恐嚇取財罪；被告丑○○1 個提供金融帳戶之行為，同時
    幫助被告戊○○犯10個恐嚇取財罪犯行，係一行為觸犯數罪
    名，為想像競合犯，應依刑法第55條前段之規定，從一重論
    以1 個幫助恐嚇取財罪；被告丑○○就幫助恐嚇取財罪部分
    ，係幫助犯，惡性及違法情節較正犯輕微，爰依刑法第30條
    第2 項規定按正犯之刑減輕其刑。爰審酌被告丑○○不思以
    正當方法清償債務，竟販賣金融帳戶幫助被告戊○○犯恐嚇
    取財罪，使被告戊○○可能藉以逃避檢警機關之查緝，造成
    此類犯罪層出不窮，危害社會治安非輕，本不宜寬恕，惟念
    其於本院審理中坦承犯罪，態度良好，被害人人數雖多，然
    受害之金額非鉅等一切情狀，量處如主文所示之刑，並諭知
    易科罰金之折算標準；又被告未曾有任何犯罪前科，有臺灣
    高等法院被告前案紀錄表在卷可稽，其犯後坦承犯行，態度
    尚佳，又於本院審理中已捐款3 萬元予公益團體，有其提出
    之匯款單1 紙附卷可憑，可見其犯後應有改過之心，參諸其
    現年已高齡56歲，經此偵、審程序之教訓後，應無再犯之虞
    ，本院認所宣告之刑，以暫不執行為適當，爰併予宣告緩刑
    2 年，以啟自新。
貳、無罪部分：
一、公訴意旨另以：被告戊○○、乙○○與卯○○共同基於意圖
    為自己不法所有之犯意聯絡，共組擄鴿勒贖集團，於97年3
    月12日由被告卯○○架設網架攔截竊取如附表一所示寅○○
    等10人所有之賽鴿，竊取得手後將竊得之賽鴿及賽鴿之鴿主
    聯絡電話，以每隻1000元代價售予被告戊○○，被告戊○○
    再以被告乙○○上開行動電話，向寅○○等10名被害人恐嚇
    取財，寅○○等10名被害人匯款入被告戊○○指定之被告丑
    ○○上開帳戶後，旋由戊○○、乙○○提領贓款，因認被告
    戊○○除犯上開10次恐嚇取財罪外，另亦共同涉犯刑法第32
    0 條第1 項竊盜罪；被告乙○○則共同涉犯刑法第320 條第
    1 項竊盜罪及刑法第346 條第1 項恐嚇取財罪云云。
二、按犯罪事實應依證據認定之，無證據不得認定犯罪事實；不
    能證明被告犯罪者，應諭知無罪之判決，刑事訴訟法第154
    條第2 項、第301 條第1 項分別定有明文。次按刑事訴訟法
    第161 條已於91年2 月8 日修正公布，其第1 項規定：檢察
    官就被告犯罪事實應負舉證責任，並指出證明之方法，因此
    檢察官對於起訴之犯罪事實，應負提出證據及說服之實質舉
    證責任，倘所提出之證據不足為被告有罪之積極證明，或其
    指出證明之方法，無從說服法院以形成被告有罪之心證，基
    於無罪推定之原則，自應為被告無罪判決之諭知（最高法院
    92年度臺上字第128 號判例可資參照）。
三、公訴人認被告戊○○另共同涉犯竊盜罪，無非係以：被告戊○○於警詢之陳述及卷附之監聽譯文為其論據，訊據被告戊○○自警詢至本院審理中均堅詞否認有與被告卯○○共同犯
    竊盜罪，辯稱：伊係以每隻1000元之代價向被告卯○○購買
    賽鴿資料，再從事對鴿主之恐嚇取財犯行，並無參與被告卯
    ○○之竊鴿犯行等語，經查：
  (一)竊盜罪之成立，須行為人基於為自己不法所有之犯意，著手
    從事竊盜罪構成要件之行為，方能成立；共同正犯之成立，
    行為人間對於該特定犯罪必須有犯意聯絡及行為分擔，即行
    為人須以自己犯罪之意思參與構成要件或構成要件以外之行
    為，或以幫助他人犯罪之意思參與構成要件之行為，方能構
    成正犯；縱欲論以幫助犯，亦須行為人基於幫助犯罪之意思
    參與構成要件以外之行為，方能論之。
  (二)本案被告戊○○須以每隻1000元之代價向被告卯○○購買鴿
    主資料，迭據被告戊○○於警詢及本院審理中陳明在卷，檢
    察官於起訴書中亦為此認定，則被告戊○○既然尚須付款方
    能向被告卯○○取得鴿主資料，顯見被告卯○○係基於意圖
    為自己不法所有之單獨犯意從事竊鴿行為，然後於竊鴿後再
    將鴿主資料轉賣予被告卯○○藉以謀利，其等應係上、下游
    各自獨立之犯罪行為才是；至於被告戊○○及被告卯○○於
    97年4 月20日雖遭監聽聽得：被告戊○○曾指導被告卯○○
    捕獲鴿子後應拍照、取下內碼，或被告戊○○經常詢問被告
    卯○○捕鴿進度等內容（詳如上述），然前者係因被告戊○○向被告卯○○購買鴿主資料，為求日後方便向鴿主恐嚇取
    財，而建議被告卯○○竊鴿後可採取之方法，後者則與一般
    購買者經常詢問貨源提供者有關存貨資料及進貨進度之常情
    相符，除益可證明被告戊○○確實向被告卯○○購買鴿主資
    料外，亦均與被告戊○○上開抗辯無悖；此外，檢察官復未
    提出任何證據，證明被告戊○○以自己犯罪之意思，或基於
    幫助他人犯罪之意思，參與被告卯○○任何竊盜之構成要件
    或構成要件以外之行為，本於罪疑惟輕之法則，本院自應為
    被告戊○○有利之認定，爰就被告戊○○被訴共同犯竊盜罪
    部分為無罪之諭知。
四、公訴人另認被告乙○○共同涉犯竊盜罪及恐嚇取財罪，無非
    係以：被告戊○○於97年3 月12日持被告乙○○之行動電話
    恐嚇寅○○等被害人，及被告乙○○曾於97年3 月12日13時
    20分許為被告戊○○領款等事實為其論據，訊據被告乙○○
    亦堅詞否認犯罪，辯稱：伊與被告戊○○雖係男女朋友，然
    伊有正當職業，不知道被告戊○○從事恐嚇取財犯行，97年
    3 月12日被告戊○○說他手機沒電，才向伊借手機使用；又
    當天中午伊陪被告戊○○在延平路及浸水街附近之鐵工廠打
    麻將時，被告戊○○因一時缺錢，方將提款卡交給伊前往提
    領4000元，伊雖知道該提款卡並非被告戊○○之帳戶，亦沒
    有想到所提領者會是贓款等語，經查：
  (一)被告戊○○於97年3 月12日雖以被告乙○○申辦之00000000
    00行動電話恐嚇寅○○等被害人，然其係以手機沒電等語向
    被告乙○○借用電話，被告乙○○並不知悉其用途等情，業
    據被告戊○○當庭證稱：「我曾經向乙○○借行動電話使用
    ，我跟他借0931那一支行動電話，我只有借過這一支而已，
    大部分都是我電話沒有電時，我就跟她借來使用，用一用再
    還給她。我剛好手機沒有電，才向她借電話，有電我就用自
    己手機打，一借頂多使用一、二個小時，或打個幾通電話而
    已。我向乙○○借手機使用時，沒有向她說做何用途。乙○○不知道我借她手機是向他人恐嚇取財。」等語明確；而司
    法警察自97年4 月10日起至同年5 月間對被告戊○○實施通
    訊監察以來，發現被告戊○○均係持用自己申請之00000000
    00號行動電話對外聯繫，其間亦經常聽得被告戊○○與被告
    乙○○持用之0000000000號行動電話聯絡日常事宜，有上開
    監聽譯文在卷可參（偵查卷頁23以下，見編號15、17、28、
    39 、43 、47、48、59、65、74、82、83等譯文），可見被
    告戊○○平時均係持用自己之行動電話；再參以：被告戊○○與乙○○係男女朋友關係，彼此偶爾借用行動電話乃人之
    所常；倘被告乙○○事先知悉其行動電話將被當作犯罪工具
    ，其為免自己遭受牽累，應無答應出借之可能等情，則被告
    乙○○辯稱：伊上開申辦之行動電話平時係自己使用，97年
    3 月12日係因被告戊○○之請求方才借予被告戊○○使用，
    並不知悉被告戊○○拿去犯罪等語，尚非不可信。
  (二)另被告乙○○於97年3 月12日13時20分曾持被告戊○○交付
    之被告丑○○提款卡，前往位於新竹市○○路○ 段171 號、
    173 號之OK便利商店內之提款機提款4000元，雖有該提款監
    視畫面2 幀在卷可稽（偵查卷頁121） ，然被告戊○○並未
    告知被告乙○○該款項係恐嚇財贓款等情，亦據證人戊○○
    到庭證稱略以：「97年3 月12日我早上打電話恐嚇被害人，
    到了差不多中午12點以後才與乙○○去友人位於延平路、浸
    水街附近的鐵工廠打牌，下午4 、5 點才離開。打牌當天我
    沒有空，我就叫乙○○幫我領錢。我叫他有多少就領多少。
    他沒有說話，他就直接去領。他沒有覺得奇怪而問我。我沒
    有告訴她領錢的目的，當場她有看到我打麻將沒有錢，我就
    把卡給她領。」等語在卷；而被告乙○○係被告戊○○之女
    朋友，4000元亦屬日常所需之小額財物，則被告乙○○持被
    告戊○○交付之提款卡代為領取上開款項，不疑有他，亦屬
    吾人日常生活中所常見；又被告乙○○為卸免罪責，大可推
    稱伊不知道所持之提款卡非被告戊○○所有，然其於本院審
    理中卻當庭坦承：伊知道被告戊○○信用破產，該金融卡應
    係他人帳戶等語（審理卷頁82），此除可知悉被告乙○○自
    認坦蕩而向本院全盤供出外，且被告戊○○因信用破產無法
    申請金融帳戶，然亦有可能向他人合法借用帳戶使用，被告
    乙○○縱知悉此事，亦無法遽論其知悉所提領者係被告戊○○犯罪所得之贓款；此外，觀諸被告戊○○對寅○○等10位
    被害人恐嚇之時間均在當天上午，當日上午10時46分許到下
    午16時43分許其19通行動電話基地臺位址均在新竹市○區○○路3 段219 號7 樓，或臨近之新竹市香山區○○○街68號
    2 樓樓頂，有被告戊○○行動電話雙向通聯紀錄（偵查卷頁
    51編號169-188） 、新竹市香山區地圖（審理卷頁93）在卷
    可稽，可知被告戊○○當日中午以後所在位置確實係在延平
    路二段及浸水北街附近之鐵工廠內，再對照乙○○當日13時
    20分提款之地點係位於上開基地臺附近之新竹市○○路○段
    171 號、173 號之OK便利商店，地理位置恰與被告乙○○、
    戊○○所述當時提款緣由相符，益證被告乙○○上開所辯及
    證人戊○○所證屬實。
  (三)至於證人戊○○於本院審理中經本院追問後雖曾供稱：97年
    3 月12日早上伊前往關西交流道向被告卯○○取鴿時，有載
    因上大夜班甫下班之被告乙○○前往；及當日伊等回到新竹
    市後，曾共同在西濱快速公路附近的汽車旅館內投宿休息，
    伊在房內曾撥打電話恐嚇寅○○等被害人等語（審理卷頁71
    背面），然證人戊○○亦同時證稱：被告乙○○因係上大夜
    班，所以都在車上及房間內睡覺，伊下車向被告卯○○拿鴿
    主資料，或在汽車旅館恐嚇被害人時，被告乙○○均不知情
    等語，因被告乙○○係工作大夜班之人，其於97年3 月12日
    上午因睡覺不知被告戊○○策劃恐嚇取財情事，亦與常情無
    悖，是證人戊○○於本院上開不利益被告乙○○之陳述，亦
    無法作為對被告乙○○有罪認定之依據。
  (四)又司法警察於上開監聽被告戊○○期間，均未曾監聽到被告
    乙○○涉入本案之任何對話及資訊，亦據證人壬○○到庭證
    述明確（審理卷頁74），且有上開監聽譯文在卷可資比對；
    此外，檢察官復未提出任何證據，證明被告乙○○參與被告
    卯○○之竊盜犯行及被告戊○○之恐嚇取財犯行，本於罪疑
    惟輕之法則，本院自應為被告乙○○為無罪之諭知。
據上論斷，應依刑事訴訟法第299 條第1 項前段、第301 條第1
項，刑法第30條第1 項前段、第2 項、第320 條第1 項、第346
條第1 項、第55條、第47條第1 項、第41條第1 項前段、第51條
第5 款、第74條第1 項第1 款、第38條第1 項第2 款，刑法施行
法第1 條之1 ，判決如主文。
本案經檢察官黃秋婷到庭執行職務。
中    華    民    國    98    年    5     月    27    日
                  刑事第二庭  審判長法  官  彭政章
                                    法  官  李毓華
                                    法  官  蔡川富
以上正本證明與原本無異
如不服本判決應於收受判決後10日內向本院提出上訴書狀，並應
敘述具體理由。其未敘述上訴理由者，應於上訴期間屆滿後20日
內向本院補提理由書 (均須按他造當事人之人數附繕本)「 切勿
逕送上級法院」。
中    華    民    國    98    年    5     月    27    日
                                    書記官  朱苑禎
  附表一：
 ┌──┬───┬──────┬─────┬──────┬────────┬────┐
 │編號│被害人│卯○○竊盜時│戊○○恐嚇│被害人匯款時│被害人匯款地點  │被害人匯│
 │    │      │、地及財物  │取財時間  │間          │                │款金額  │
 ├──┼───┼──────┼─────┼──────┼────────┼────┤
 │一  │寅○○│97年3 月12日│97年3 月12│97年3月12日 │台中商業銀行后里│1,808元 │
 │    │      │於北部山區架│日9 時52分│10時15分。  │分行（起訴書記載│（偵查卷│
 │    │      │設大型尼龍網│（偵查卷頁│            │不詳，應予補充）│頁148 至│
 │    │      │方式竊取賽鴿│122） 。  │            │                │153） 。│
 │    │      │1 隻（起訴書│          │            │                │        │
 │    │      │本欄均記載不│          │            │                │        │
 │    │      │明，應予補充│          │            │                │        │
 │    │      │）（竊取賽鴿│          │            │                │        │
 │    │      │數目部分，本│          │            │                │        │
 │    │      │院基於罪疑惟│          │            │                │        │
 │    │      │輕原則，認定│          │            │                │        │
 │    │      │為1 隻）。  │          │            │                │        │
 ├──┼───┼──────┼─────┼──────┼────────┼────┤
 │二  │己○○│97年3 月12日│97年3 月12│97年3月12日 │桃園縣林口鄉竹林│3,000元 │
 │    │      │於北部山區架│日10時5 分│10時27分    │路8 號臺中商業銀│（偵查卷│
 │    │      │設大型尼龍網│（偵查卷頁│            │行林口分行臨櫃現│頁154 至│
 │    │      │方式竊取賽鴿│122）。   │            │金匯款          │158） 。│
 │    │      │2 隻（起訴書│          │            │                │        │
 │    │      │竊盜地點記載│          │            │                │        │
 │    │      │不明，應予補│          │            │                │        │
 │    │      │充）。      │          │            │                │        │
 ├──┼───┼──────┼─────┼──────┼────────┼────┤
 │三  │丙○○│97年3 月12日│97年3 月12│97年3月12日 │桃園縣龜山鄉萬壽│1,803元 │
 │    │      │於北部山區架│日9 時36分│10時30分    │路2段自動櫃員機 │（偵查卷│
 │    │      │設大型尼龍網│（偵查卷頁│            │轉帳匯款        │頁160至 │
 │    │      │方式竊取賽鴿│122）     │            │                │164）   │
 │    │      │1 隻（起訴書│          │            │                │        │
 │    │      │竊盜地點記載│          │            │                │        │
 │    │      │不明，應予補│          │            │                │        │
 │    │      │充）。      │          │            │                │        │
 ├──┼───┼──────┼─────┼──────┼────────┼────┤
 │四  │甲○○│同上        │97年3 月12│97年3月12日 │臺北縣淡水第一信│1,813元 │
 │    │      │（起訴書竊盜│日10時3 分│10時2分     │用合作社水碓分行│（偵查卷│
 │    │      │地點記載不明│（偵查卷頁│            │臨櫃現金匯款    │頁166） │
 │    │      │，應予補充）│122）     │            │                │        │
 │    │      │。          │          │            │                │        │
 ├──┼───┼──────┼─────┼──────┼────────┼────┤
 │五  │丁○○│同上        │97年3 月12│97年3月12日 │臺北縣林口鄉林口│1,810元 │
 │    │      │（起訴書竊盜│日9 時57分│10時33分    │路208號中湖頭郵 │（偵查卷│
 │    │      │地點記載不明│（偵查卷頁│            │局臨櫃現金匯款  │頁147 、│
 │    │      │，應予補充）│122）     │            │                │173至179│
 │    │      │            │          │            │                │）      │
 ├──┼───┼──────┼─────┼──────┼────────┼────┤
 │六  │子○○│同上        │97年3 月12│97年3月12日 │自動櫃員機轉帳匯│1,807元 │
 │    │      │（起訴書竊盜│日9 時49分│（偵查卷頁  │款              │（偵查卷│
 │    │      │地點記載不明│（偵查卷頁│182）       │                │頁180 至│
 │    │      │，應予補充）│122）     │            │                │185）   │
 ├──┼───┼──────┼─────┼──────┼────────┼────┤
 │七  │庚○○│同上        │97年3 月12│97年3月12日 │桃園市○○路465 │1,812元 │
 │    │      │（起訴書本欄│日10時27分│12時44分    │號渣打國際商業銀│（偵查卷│
 │    │      │均記載不明，│（偵查卷頁│            │行永安分行臨櫃現│頁186至 │
 │    │      │應予補充；又│122）     │            │金存款（起訴書記│189）   │
 │    │      │竊取賽鴿數目│          │            │載不明，應予更正│        │
 │    │      │部分，本院依│          │            │補充）。        │        │
 │    │      │罪疑為輕原則│          │            │                │        │
 │    │      │，認定為1 隻│          │            │                │        │
 │    │      │）。        │          │            │                │        │
 ├──┼───┼──────┼─────┼──────┼────────┼────┤
 │八  │癸○○│同上        │97年3 月12│97年3月12日 │桃園縣龜山鄉萬壽│1,801元 │
 │    │（起訴│（起訴書竊盜│日10時22分│12時6分     │路2段1077號渣打 │（偵查卷│
 │    │書誤載│地點記載不明│（偵查卷頁│            │國際商業銀行龜山│頁221、 │
 │    │為黃建│，應予補充）│122）     │            │分行臨櫃現金匯款│222）   │
 │    │華）  │。          │          │            │                │        │
 ├──┼───┼──────┼─────┼──────┼────────┼────┤
 │九  │辰○○│同上        │97年3 月12│97年3月12日 │桃園縣中壢市弘揚│1,804元 │
 │    │      │（起訴書竊盜│日早上某時│10時14分    │路90號渣打國際商│（偵查卷│
 │    │      │地點記載不明│（偵查卷頁│            │業銀行中原簡易型│頁 228至│
 │    │      │，應予補充）│229）     │            │分行臨櫃現金存款│233）   │
 ├──┼───┼──────┼─────┼──────┼────────┼────┤
 │十  │辛○○│同上        │97年3 月12│97年3月13日 │臺北縣八里鄉訊塘│1,000元 │
 │    │      │（起訴書漏未│日9 時45分│9時52分許   │路13號臺北縣八里│（偵查卷│
 │    │      │認定竊盜地點│（偵查卷頁│            │郵局臨櫃現金匯款│頁141至 │
 │    │      │，應予補充）│122）     │            │                │146）   │
 └──┴───┴──────┴─────┴──────┴────────┴────┘
 附表二：
  ┌─────┬──────┬──────────────────────┐
  │犯罪事實  │  所犯法條  │        主        文                        │
  ├─────┼──────┼──────────────────────┤
  │附表一之一│刑法第346 條│戊○○犯恐嚇取財罪，處有期徒刑陸月，扣案林進│
  │          │第1 項。    │龍所有之行動電話壹具（內含門號0000000000號SI│
  │          │            │M 卡壹枚）沒收。                            │
  ├─────┼──────┼──────────────────────┤
  │附表一之二│刑法第346 條│戊○○犯恐嚇取財罪，處有期徒刑陸月，扣案林進│
  │          │第1 項。    │龍所有之行動電話壹具（內含門號0000000000號SI│
  │          │            │M 卡壹枚）沒收。                            │
  ├─────┼──────┼──────────────────────┤
  │附表一之三│刑法第346 條│戊○○犯恐嚇取財罪，處有期徒刑陸月，扣案林進│
  │          │第1 項。    │龍所有之行動電話壹具（內含門號0000000000號SI│
  │          │            │M 卡壹枚）沒收。                            │
  ├─────┼──────┼──────────────────────┤
  │附表一之四│刑法第346 條│戊○○犯恐嚇取財罪，處有期徒刑陸月，扣案林進│
  │          │第1 項。    │龍所有之行動電話壹具（內含門號0000000000號SI│
  │          │            │M卡 壹枚）沒收。                            │
  ├─────┼──────┼──────────────────────┤
  │附表一之五│刑法第346 條│戊○○犯恐嚇取財罪，處有期徒刑陸月，扣案林進│
  │          │第1 項。    │龍所有之行動電話壹具（內含門號0000000000號SI│
  │          │            │M卡 壹枚）沒收。                            │
  ├─────┼──────┼──────────────────────┤
  │附表一之六│刑法第346 條│戊○○犯恐嚇取財罪，處有期徒刑陸月，扣案林進│
  │          │第1 項。    │龍所有之行動電話壹具（內含門號0000000000號SI│
  │          │            │M卡 壹枚）沒收。                            │
  ├─────┼──────┼──────────────────────┤
  │附表一之七│刑法第346 條│戊○○犯恐嚇取財罪，處有期徒刑陸月，扣案林進│
  │          │第1 項。    │龍所有之行動電話壹具（內含門號0000000000號SI│
  │          │            │M卡 壹枚）沒收。                            │
  ├─────┼──────┼──────────────────────┤
  │附表一之八│刑法第346 條│戊○○犯恐嚇取財罪，處有期徒刑陸月，扣案林進│
  │          │第1 項。    │龍所有之行動電話壹具（內含門號0000000000號SI│
  │          │            │M卡 壹枚）沒收。                            │
  ├─────┼──────┼──────────────────────┤
  │附表一之九│刑法第346 條│戊○○犯恐嚇取財罪，處有期徒刑陸月，扣案林進│
  │          │第1 項。    │龍所有之行動電話壹具（內含門號0000000000號SI│
  │          │            │M卡 壹枚）沒收。                            │
  ├─────┼──────┼──────────────────────┤
  │附表一之十│刑法第346 條│戊○○犯恐嚇取財罪，處有期徒刑陸月，扣案林進│
  │          │第1 項。    │龍所有之行動電話壹具（內含門號0000000000號SI│
  │          │            │M卡 壹枚）沒收。                            │
  └─────┴──────┴──────────────────────┘


司法院資訊處製作；財團法人民間司法改革基金會備份。
